【裁判字號】    97,訴,1166
【裁判日期】    980220
【裁判案由】    毒品危害防制條例
【裁判全文】
臺灣基隆地方法院刑事判決              97年度訴字第1166號
公  訴  人  臺灣基隆地方法院檢察署檢察官
被      告  甲○○
義務辯護人  戴銀生律師
被      告  丙○○
義務辯護人  謝世瑩律師
上列被告因違反毒品危害防制條例等案件，經臺灣基隆地方法院
檢察署檢察官提起公訴（97年度偵字第2691號），及臺灣高雄地
方法院檢察署檢察官移送本院併案審理（97年度偵字第30546 號
），本院判決如下：
    主  文
甲○○共同運輸第四級毒品，處有期徒刑參年壹月。如附表編號
一至四所示之物，均沒收。
丙○○共同運輸第四級毒品，處有期徒刑壹年捌月。緩刑年。
如附表編號一至四所示之物，均沒收。
    事  實
一、甲○○（向丙○○自稱林文龍）、丙○○均受僱於自稱陳明
    治，綽號富哥、真實姓名年籍不詳之人，渠3 人均明知麻黃
    鹼係業經公告列為毒品危害防制條例第2 條第2 項第4 款之
    第四級毒品，不得非法運輸，亦屬懲治走私條例所規定未經
    許可不得私運來台之管制物品，詎共同基於運輸及私運管制
    物品第四級毒品麻黃鹼之犯意聯絡，先由甲○○於高雄地區
    找尋合適地點後，以陳明治所有、提供予甲○○專門與其聯
    絡門號0000000000之行動電話，撥打陳明治使用門號000000
    0000000 之大陸行動電話聯絡，經陳明治同意後，甲○○帶
    由丙○○出面，分別向不知情之屋主丁○○、己○○承租高
    雄市○○區○○路110 號（下稱鼎新路110 號）及高雄縣鳳
    山市○○路486 號（下稱鳳東路486 號）房屋，做為收受、
    儲藏及轉運走私毒品之處所，再由陳明治於大陸地區蒐購25
    包、淨重共計49428.59公克之第四級毒品麻黃鹼，夾藏在裝
    有布書包之36箱貨物中（下統稱系爭貨物），透過一名自稱
    唐世忠（真實姓名年籍不詳）之成年人，委託不知情之攬貨
    業者即廣州沆縢國際貨運代理有限公司（下稱沆縢公司）運
    送至台，該公司復交由均不知情之上豪國際通運有限公司（
    下稱上豪公司）配合攬貨業者庚○○，以貨櫃裝載，自香港
    託船運送，並於97年6 月14日經基隆港進口入境，嗣後並委
    由亦不知情之吉順報關行（負責人何定洽），以宏邑有限公
    司名義，於97年6 月16日以編號AW/97/2569/1244 號報單向
    財政部基隆關稅局申報進口。甲○○則早在97年6 月11日，
    以公用電話與陳明治使用門號0000000000000 之大陸行動電
    話聯絡，而為陳明治告知上開事實，陳明治並指示甲○○於
    翌日至高雄市○○路大樂量販店向真實姓名不詳之人拿取運
    費及報關費用共新臺幣（下同）5 萬元。甲○○於取得上述
    款項後，即於同年6 月13日，以陳明治所有、提供予其使用
    門號0000000000之行動電話與攬貨業者00-0000000之電話聯
    絡貨物進口報關及運送事宜。且甲○○於同年6 月18日經攬
    貨業者庚○○通知貨物將於同年19日送達後，即以陳明治所
    有、提供其使用門號0000000000之行動電話撥打另一支亦為
    陳明治所有、提供予丙○○使用門號0000000000之行動電話
    聯絡丙○○，相約在高雄市左營區家樂福門口，交付進口報
    關及運輸費用共2 萬8 千元予丙○○，並囑丙○○於同年6
    月19日，在鼎新路110 號收貨，且於收貨後打開未夾藏毒品
    之編號1 至8 號之貨物，將其內布書包取出當作樣品寄送，
    其餘編號9 至36號貨物則由甲○○聯絡不知情之日新搬家公
    司於同年6 月20日自鼎新路110 號搬運至鳳東路486 號交甲○○收受，然後再等候陳明治指示辦理。緣於97年6 月16
    日上開貨品報關查驗前，因該批貨物體積較大，搬運不易，
    工人搬運時其中某紙箱掉落地面裂開，無意中發現某個布書
    包重量異常，乃由驗關人員於該日13時30分，在長榮貨櫃場
    查驗時，查獲於其中25箱之內，一箱夾藏一包第四級毒品麻
    黃鹼共25包，淨重合計49428.59公克，經警起出並扣得上開
    毒品後，不動聲色，在上開布書包於同月19日送達丙○○後
    ，徵得其同意配合，再於同月20日，於上開布書包送達甲○○後，將甲○○逕行拘提到案始查悉上情。當場僅扣押其中
    一箱布書包（含58個布書包、外包裝紙盒1 只）及甲○○所
    持用之上開NOKIA 行動電話3 支（分別搭配門號0000000000
    、0000000000、0000000000，各含SIM 卡1 張及電池1 只）
    。
二、案經法務部調查局航業海員調查處移送暨臺灣基隆地方法院
    檢察署檢察官自動檢舉偵查起訴，及臺灣高雄地方法院檢察
    署檢察官移送併辦。
    理  由
壹、證據能力部分
一、按「被告以外之人於審判外之言詞或書面陳述，除法律有規
    定者外，不得作為證據」，係現行刑事訴訟法第159 條第1
    項為保障被告之反對詰問權，排除具有虛偽危險性之傳聞證
    據，以求實體真實發見而設之規定。惟被告以外之人於法官
    、檢察官面前所為陳述，因其陳述係在法官、檢察官面前所
    為，其任意陳述之信用性已受確定保障，同法第159 條之1
    乃規定「被告以外之人於審判外向法官所為之陳述，得為證
    據。被告以外之人於偵查中向檢察官所為之陳述，除顯有不
    可信之情況者外，得為證據」為傳聞之例外；又在改良式當
    事人進行主義下，為尊重當事人之程序處分權，「被告以外
    之人於審判外之陳述，雖不符前4 條之規定（即刑事訴訟法
    第159 條之1 至同條之4）， 而經當事人於審判程序同意作
    為證據，法院審酌該言詞陳述或書面陳述作成時之情況，認
    為適當者，亦得為證據；當事人、代理人或辯護人於法院調
    查證據時，知有第159 條第1 項不得為證據之情形，而未於
    言詞辯論終結前聲明異議者，視為有前項之同意」，同法第
    159 條之5 定有明文。
二、查共同被告於審判外之陳述，就被告本人而言，亦屬傳聞證
    據，若不符傳聞例外情形，原則上應予排除，本案被告甲○○之辯護人爭執共同被告丙○○警詢陳述之證據能力，該部
    分之陳述因屬傳聞證據，且不符傳聞例外之規定，應無證據
    能力；另共同被告丙○○偵訊時所為陳述，業經依法具結，
    亦無公務員偽造或不正取供等顯不可信之情況，依照刑事訴
    訟法第159 條之1 第2 項規定，得作為認定被告甲○○犯罪
    事實之證據。次查，共同被告丙○○於本案準備程序所為不
    利於被告甲○○之陳述，乃於法官面前所為，該陳述之任意
    性及信用性已獲確保，亦非本院以證人身份傳喚所為，自無
    需經具結之問題，且共同被告丙○○業經本院審理時以證人
    身分傳喚到庭具結作證，並由被告甲○○及其辯護人為反對
    詰問，依刑事訴訟法第159 條之1 第1 項規定，其於本案準
    備程序所為陳述，得為證據。
三、此外，檢察官、兩位被告及其辯護人就以下引用之其餘各項
    證據資料之證據能力並未有所爭執，且迄於本案言詞辯論終
    結前，均未主張有刑事訴訟法第159 條第1 項不得為證據之
    情形，應認均已同意下列其餘各項證據（包含人證、書據與
    物證等證據）皆得作為本案之證據，另經本院審酌各該證據
    作成時並無偽造或不法取得等不適當之情形，是以下引用之
    其餘各項證據均有證據能力。
貳、實體事項
一、訊據被告甲○○、丙○○，對於上開犯罪事實均已於本院審
    理時坦承不諱，復經查：
  (一)系爭貨物係由一名自稱唐世忠（真實姓名年籍不詳）之成年
    人委託大陸地區廣州沆縢公司運送，再由上豪公司配合攬貨
    業者庚○○依宏邑有限公司名義，以貨櫃裝載，自香港經由
    海運於97年6 月14日經基隆港進口入境，於同年月16日以編
    號AW/97/2569/1244 號報單向財政部基隆關稅局申報進口，
    同日查驗前，因該批貨物體積較大，搬運不易，工人搬運時
    其中某紙箱掉落地面裂開，無意中發現某個布書包重量異常
    ，乃由驗關人員於該日13時30分，在臺北縣汐止示長榮貨櫃
    場查驗，在編號9 至36號貨物之其中25箱內查獲並起出淡黃
    色結晶物疑似鹽酸麻黃鹼及疑似安非他命合計25包（一箱夾
    藏一包毒品在其中一個布書包內）後，不動聲色，仍由攬貨
    業者庚○○於97年6 月18日依照沆縢公司派送單所載收貨人
    「丙○○」、手機門號0000000000（實際持用人為被告甲○○，見下述(三)、(四)），通知被告甲○○到貨時間、相關報關
    費用及運費後，由天地通倉儲公司於同年月19日送至鼎新路
    110 號房屋，交被告丙○○收受，隔日（20日）再由日新搬
    家公司將系爭編號9至36號貨物運送至鳳東路486號房屋交被
    告甲○○收受，於其卸貨時經警查獲並逕行拘提，當場警方
    僅扣押其中一箱布書包（含58個布書包、外包裝紙盒1 只）
    及甲○○所持用之上開NOKIA 行動電話3 支（分別搭配門號
    0000000000、0000000000、0000000000，各含SIM卡1張及電
    池1只）等情，業經被告甲○○於97年6月20日警詢時（見97
    年度他字第474 號卷第39至43頁）供陳明確，核與證人即沆
    縢公司廣州地區經理乙○○於本院97年12月15日具結證述（
    見97年度訴字第1166號卷第121 至126 頁）、證人即吉順報
    關行負責人何定洽於97年6 月17日警詢證述（見97年度他字
    第474 號卷第19至20頁）、證人即法務部調查局航業海員調
    查處（下稱海調處）調查員戊○○98年1 月5 日於本院之具
    結證述（見97年度訴字第1166號卷第213 至221 頁）情節相
    符，且有本件進口報單、基隆關稅局扣押貨物收據及搜索筆
    錄、海調處搜索扣押筆錄、扣押物品目錄表3 紙及查獲涉嫌
    毒品危害防制條例毒品初步鑑驗報告單、沆縢公司收貨單、
    貨品資料明細、客戶資料及派送單等文件影本在卷可稽，堪
    信為真。而該25包（共13袋）之淡黃色結晶物，經移送法務
    部調查局鑑驗結果，均為第四級毒品先驅原料第1 項麻黃鹼
    成分，合計淨重為49428.59公克（空包裝總重1095.71 公克
    ），純度85.46 ％，純質淨重42241.67公克，有該局97年7
    月17日調科壹字第097 00261100號函可佐。是被告2 人所收
    受之系爭貨物中（編號9 至36號）確實夾藏淨重49428.59公
    克之第四級毒品即毒品先驅原料麻黃鹼堪以認定。
  (二)次查，被告甲○○於97年6 月20日警詢供稱：「（前述高雄
    市○○區○○路110 號、鳳山市○○路486 號等處所，皆何
    人洽租，租屋人名義係何人，租屋費用何人支付？）都是陳
    先生指示我去高雄地區自行找租屋地點，找到後通知陳先生
    ，陳先生若同意會叫我帶丙○○前往向屋主洽租，簽約時租
    屋人都留丙○○資料」、「（你既帶丙○○前往租屋，為何
    皆不以你名義租屋，另你曾否留存任何資料予各出租人？）
    因為丙○○跟父親不合離家沒有地方住，故陳先生要租給他
    住的，且所租的房屋都是丙○○居住，所以以他名義簽約，
    至於我未留任何資料給各出租人」（見97年度他字第474 號
    卷第41至42頁）等語，於本院97年8 月11日訊問時自陳：「
    （有無向丁○○承租位於高雄市、高雄縣的房屋？）是丙○○出面承租的，我有跟丙○○一起去向何先生及他太太租房
    子，是由丙○○出名簽約承租」、「（跟丙○○一同向何先
    生租房子時，你是否用本名？）不是，我沒有跟何先生講我
    的名字」（見97年度訴字第1166號卷第9 頁）等語；被告丙○○於97年6 月19日警詢時供稱：「（請詳述『陳明治』、
    『林文龍』男子叫你收領毒品貨物之經過情形？）約於96年
    間，『林文龍』帶我向高雄市○○區○○路110 號向屋主何
    先生洽租房子，談妥每月月租1,5000元，至於簽約人及所留
    聯絡電話都是留我的資料」（見97年度他字第474 號卷第28
    頁），又於97年6 月21日偵訊時自陳：「（為何由你收？）
    我在他們那邊作三年，幾乎每件東西都用我名字收。」、「
    （誰雇用你？）陳明志、林文龍。林文龍現在我知道他叫甲○○。」、「（為何由你代公司具名收貨？）他們一開始由
    我名字租房子，從頭到尾由我名字收貨，第一駐點為鳳山市
    ○○路486 號，第二個是高雄市○○區○○路108 號，第三
    個是高雄市○○路110 號。這些地方都用我名字租。」（見
    97 年 度他字第474 號卷第69頁）等語，於97年9 月23日本
    院準備程序時供稱：「我幾次承租房子都是甲○○幫忙找的
    ，都是用我的名義來租房子，都是跟甲○○一起去租房子，
    總共租過3 次，其中房東有要求我們到高雄地方法院公證，
    去公證的時候房東（林鄭金雲）要求要連帶保證人，但是甲○○都不願意拿出身份證，這是承租的地址為高雄市○○區
    ○○街108 號。」（見97年度訴字第1166號卷第43至44頁）
    等語，核與證人即鳳東路486 號屋主己○○於97年7 月10日
    警詢證述（見97年度偵字第3742號卷第79至80）、證人即鼎
    新路110 號屋主丁○○於97年6 月20日警詢證述（見97年度
    他字第47 4號卷第44至45）情節相符。足認被告甲○○受陳
    明治指示於高雄地區找尋合適地點後，以陳明治所有、提供
    予甲○○專門與其聯絡之門號0000000000行動電話（見下述
    (三)、(四)），撥打陳明治使用之門號0000000000000 之大陸行
    動電話聯絡，經陳明治同意後，被告甲○○再帶由被告丙○○出面並提供名義，向不知情之屋主己○○、丁○○分別承
    租鳳東路486 號、鼎新路110 號房屋，作為轉運貨物之倉庫
    使用，被告甲○○於接洽租屋事宜時均未使用本名，而係使
    用假名「林文龍」或「林先生」，且從未留任何資料予出租
    人，被告甲○○特意避免洩漏自己真實身份。
  (三)另被告甲○○於97年6 月20日警詢時供稱：「（持用000000
    0000電話之人係何人，該批貨物是否由你收領？）該支0000
    000000是我持用，但不是我申辦的，而是前述自稱『陳先生
    』之男子交給我的，『陳先生』指示我專門使用這支門號電
    話跟報關行、貨運行聯絡，詢問到貨時間、費用若干後，再
    專門用另1 支也是『陳先生』給我的0000000000電話跟丙○○（門號0000000000）聯絡，由我指示他負責收領大陸海運
    貨物，而我與『陳先生』聯絡的電話則使用0000000000（門
    號也是陳先生給我的）撥打他大陸電話0000000000000000聯
    絡，故貴組所詢該批貨物先由丙○○收領，收領後第2 天由
    我聯絡搬家公司將貨物轉運至鳳山市本案逮捕我的地點。」
    、「（陳先生是否知道你本名為甲○○？）他知道，但他叫
    我對外自稱為『林文龍』。」、「（你與丙○○雙方是否互
    知真實姓名？）我知道丙○○真實姓名資料，但丙○○只知
    道我叫『林文龍』。」、「（你聽陳先生指示叫丙○○拆開
    編號前幾號的貨物，並取出書包寄予他人，所留寄件人姓名
    為何人？）陳先生在很早以前曾交給我1 份廠商名單及地址
    ，都是北部地區不同店家，他叫我每次收到大陸海運貨物後
    ，叫丙○○拆開取出少量書包，我再隨意將1 地址傳簡訊給
    丙○○，叫他寄出，也指示丙○○寄件人書寫『林文龍』、
    聯絡電話書寫0000000000字樣，我也曾接到各地店家打電話
    詢問我：並未訂貨，為何會收到這些書包等物品，我則回答
    只是寄樣品而已。」、「（你有無使用車輛？曾否讓丙○○
    見過？）我使用車輛車號4831NY，但陳先生曾指示我不要讓
    丙○○知道，故我每次來找他，都是將車輛停在高雄市○○
    路『鼎山家樂福量飯店』停車場，步行跟他見面，故迄今丙○○尚不知我使用車輛號碼。」（見97年度他字第474 號卷
    第40至42頁）等語，另於本院97年6 月21日訊問時供稱：「
    （對檢察官聲請羈押之犯罪事實有何意見？）陳明志要我用
    他提供的電話聯絡，是因為他說他會進口一些仿冒的皮包避
    免被抓到，我有問過陳明志有需要用假名字隱瞞丙○○，他
    說就繼續用這種方式就可以了，叫我不用想太多。我是覺得
    輕鬆，又貪圖他給的報酬，以前是一個月2 萬5 千元。」（
    見97年度聲羈字第78號卷第4 頁）等語；被告丙○○則於97
    年6 月19日警詢時自陳：「（請詳述『陳明治』、『林文龍
    』男子叫你收領毒品貨物之經過情形？）『林文龍』交付我
    1 支預付卡電話（0000000000）及手機，並命令我不准辦理
    其他手機，我原來使用之手機也應停用，他則答應我每月給
    我1 萬元左右薪水，替他收領及保管經大陸海運寄達之貨物
    ，且指示我將特定記號之箱數拆開取出貨物後，託新竹貨運
    郵寄予北部約20多家不同廠商，其餘貨物則會於次日叫貨車
    載走，他們以此種方式叫我收貨已有好幾個月，約每月都會
    進貨1 次；數量都約10多箱至40多箱不等；本批貨物亦如過
    去進貨情形一樣，『林文龍』昨（18）日約6 點多，「林文
    龍」以手機0000000000撥打我0000000000電話，告訴我今（
    19）日會有貨物送達，費用共27,142元，叫我收貨後將箱子
    旁編號1 至8 號之貨物拆開取出，隨便挑幾件包包另外託新
    竹貨運寄到署名『中和，00-00000000 ，基隆市○○區○○
    路235 號』，寄件人則留『林文龍，高雄市○○○路175 號
    9 樓之2 ，電話000 0000000 』，其餘28箱貨物不許拆開，
    明（20）日會有貨車來載走，故我即依他指示將上述指示辦
    理。」（見97年度他字第474 號卷第28）等語；以及證人戊○○於98年1 月5 日本院審理時具結證稱：「（卷附之送貨
    單上面高雄市○○○路之地址，你們有無去查證？）有去查
    證，是一家類似應收帳務的公司，就是討債公司，也有問樓
    下的管理人員，管理人員說實際上那邊是空屋，只是將公司
    的登記設立在該址。」、「（有無查證上收件人是否屬實？
    ）只有挑一家基隆的地址，是在基隆市○○路一家賣女用內
    衣的店，我們有詢問過是否有收到過貨，該店說有收到，是
    收到一些平價沒有品牌包包，他們也不知道是何人寄的。」
    等語；復參以通聯調閱查詢單、使用人資料、泛亞、臺灣大
    哥大、中華電信臺灣固網資料查詢、遠傳、和信雙向資料查
    詢、臺灣固網股份有限公司97年7 月2 日函暨附件、新竹貨
    運託運單及收執聯等文件，可知被告甲○○使用0000000000
    門號與陳明治聯絡，使用0000000000門號與攬貨業者、報關
    行、搬家公司聯絡，使用0000000000門號與被告丙○○聯絡
    ，不厭其煩地，與不同對象分別使用不同門號之3 支手機，
    且每次欲與被告丙○○相遇，均將所使用之汽車停放他處，
    再步行與之見面，並要求被告丙○○以假名寄送樣品等情，
    若非從事不法行為，何須擔心他人知悉自己真實身份而極力
    隱匿個人資料，並與不同對象聯絡分別使用不同門號，以阻
    礙警調單位追查犯罪，又其任意挑選寄送樣品之商家，卻係
    販售女用內衣與「布書包、皮件等」不甚相關之商品，且於
    送貨單上所留寄件人地址為空屋，亦非被告2 人所屬「長鎰
    皮件有限公司」，而是另一間討債公司，在在引人疑竇該長
    鎰公司僅為虛掩不法而設；另被告丙○○則於受僱陳明治及
    被告甲○○之後，立即停用原本手機門號，只改用由被告甲○○另外交付之0000000000門號，然一般社會上合法從事倉
    庫管理員、代收及清點貨物工作，並無改用手機門號且不得
    辦理其他門號使用之必要性，被告丙○○竟不疑有他，一切
    悉聽被告甲○○指示辦理，且其每月平均僅收貨1 次，月薪
    即有1 萬元左右，尚得以公司承租處為居所，同屬額外利益
    ，其工作內容與待遇亦不相當，均與常情有違。被告2 人從
    事運輸上述第四級毒品之不法行為，精心設計避免遭警調單
    位追查之心態至為明顯。
  (四)復觀諸卷附沆縢公司收貨單、貨品資料明細、客戶資料及派
    送單等文件（見97年度訴字第1166號卷第161 至169 頁），
    均記載被告丙○○為系爭貨物之收貨人，而被告甲○○所持
    用之0000000000門號則為收貨人之聯絡電話，可知被告甲○○、丙○○2 人均為系爭貨物之實際收貨人；且被告甲○○
    於97年6 月21日偵訊時供述：「（貨為何送到鳳山市○○路
    48 6號？）陳先生交代的，他進貨36箱，要我把8 箱留在鼎
    新路，其餘28箱送到鳳東路，其他他會處理。」、「（如何
    分半哪些貨送鳳東路，哪些留在鼎新路？）陳先生說編號1-
    8 箱留在鼎新路。」、「（留在鼎新路的貨如何處理？）請
    留在那邊駐守的潘先生整理，把樣品寄出去。」（見97年度
    他字第474 號卷第63）等語，及證人丙○○於本院97年12月
    15日具結證稱：「（97年6 月19日何人指示你1 至8 箱可以
    檢查拆封，9 至36箱不可以拆箱？）是甲○○打電話指示我
    的，每次都是甲○○指示我的，查獲這次是當天。」（見97
    年度訴字第1166號卷第150 頁）等語，被告甲○○經攬貨業
    者庚○○通知系爭貨物已抵台後，即指示被告丙○○於97年
    6 月19日在鼎新路110 號收受系爭貨物、將未裝有第四級毒
    品麻黃鹼之編號1 至8 號貨物（即布書包）隨意挑選做為樣
    品寄送商家，並聯絡日新搬家公司於同年月20日將裝有第四
    級毒品麻黃鹼之編號9 至36號貨物運至鳳東路486 號房屋，
    再由其親自於該址收受，足以證明被告甲○○及丙○○2 人
    均已事先清楚認知到系爭貨物中存在差異性，即編號1 至8
    號貨物未藏有毒品、編號9 至36號貨物則藏有毒品一事，始
    得將同一批到達之貨物在未拆箱檢視之前，即能分別做出不
    同處置，並分階段轉送不同處所，顯係掩飾其等運輸上述第
    四級毒品不法行徑之障眼法，使人誤認渠等係從事合法進口
    買賣貨品之業務，據此尚難謂被告2 人僅是單純受命陳明治
    之指揮辦事。另核對97年間被告甲○○之入出境資料、沆縢
    公司收貨單及上豪公司派送單所載歷次收貨、出貨日期，（
    其詳情為：97/03/03出境、97/03/09入境、沆縢公司97/03/
    04於大陸收貨、上豪公司97/03/06自大陸出貨；97/03/19出
    境、97/03/27入境、上豪公司97/03/27自大陸出貨；97/04/
    29出境、97/05/06入境、上豪公司97/05/11自大陸出貨；97
    /05/29出境、97/06/11入境、沆縢公司97/06/09收貨、97/0
    6/10自大陸出貨，即本次查獲），上開四次貨運資料及入出
    境資料均顯示被告甲○○乃先出境至大陸接洽客戶後，沆縢
    公司即在大陸收到貨物受託運送，另交由上豪公司出貨，被
    告甲○○再回台收受貨物，又觀諸被告甲○○另行持用之00
    00000000門號，自97年3 月28日起至同年5 月19日間，與陳
    明治所使用0000000000000000門號有密切聯繫等情（見97年
    度偵字第2691號卷第60頁），被告甲○○應已實際參與系爭
    貨物之貨源取得、貨物之海運及國內運送等聯絡事宜，被告
    丙○○則擔任收受、管理貨物之工作，足以證明被告2 人就
    本案運輸毒品犯行與共犯陳明治間，具有犯意之聯絡及行為
    之分擔。
  (五)被告甲○○於警詢、偵訊及本院審理時，原辯稱係因進口仿
    冒皮包怕擔負刑責，乃使用假名、不願透露自己身份，且要
    求丙○○不得拆開裝有仿冒皮包之特定編號紙箱，將其運送
    至鳳東路486 號房屋云云。惟查：被告甲○○、丙○○及共
    犯陳明治於97年間四次委託沆縢公司、上豪公司自大陸運送
    貨物回台，而證人乙○○於本院97年12月15日具結證稱：「
    （你們會要求客戶將委託運送的貨物打開來檢查？）會，一
    般我們會請客戶抽樣打開檢查，看是否與運送的物品為相符
    ，打開檢查時，並不會將箱子內的物品逐一翻開檢查，只是
    抽檢包裝的箱子，檢查一下運送的物品，是否與要託運的貨
    物相符。」、「（一般客人託運物品時，你們會抽樣檢查，
    有無看過仿冒皮包？）有。」、「（如是仿冒皮包會如何處
    理？）會退還給客人，或是請客人出示授權書，還會請客人
    寫一份切結書，才會運送貨品，因為這關係到商標的問題。
    」、「（本案及前1 次的布書包有無違反仿冒商標的問題？
    ）應該是沒有，因為我們公司就每一個託運人託運的貨物都
    會抽樣檢查貨品，會看有無仿冒商標。」（見97年度訴字第
    1166號卷第128 至129 頁）等語，是以沆縢公司每次受託運
    送貨物，均會檢查有無仿冒品，而被告2 人及訴外人陳明治
    97年間四次委託沆縢公司運送貨物，均未發現有何仿冒品，
    否則該批貨物將遭到退還或要求托運人簽立切結書。另證人
    戊○○於本院98年1 月5 日具結證述：「（在查獲鼎新路、
    鳳東路這二個地點，除看到本案的貨物外，還有無看到其他
    的貨品？）鼎新路只有一些零星的貨品，好像是上次進口的
    貨品，就是一般的黑色帆布包包，鳳東路有一些外包裝袋及
    封箱的東西，鳳東路我印象中沒有其他包包。」、「（鼎新
    路你看到的皮包是仿冒的包包？）不是，是沒有品牌的包包
    。」（見97年度訴字第1166號卷第218 至219 頁）等語，可
    見鼎新路110 號及鳳東路486 號房屋均查無任何仿冒品。且
    倘若被告丙○○協助運輸仿冒品，同樣涉有刑事責任，卻僅
    被告甲○○使用假名，此有違常理，是被告甲○○上開辯解
    顯係事後卸責之詞，不足採信。
  (六)綜上所述，被告甲○○、丙○○於本院98年2 月5 日審理時
    ，對於檢察官起訴及追加起訴之犯罪事實坦承不諱並認罪，
    核與證人即鼎新路110 號屋主丁○○、鳳東路486 號屋主己○○、攬貨業者庚○○於警詢時之證述；證人即吉順報關行
    負責人何定洽於警詢、偵訊時之證述；證人即廣州沆縢公司
    廣州地區經理乙○○、職員潘若嫺、海調處調查員戊○○於
    本院審理時之證述；以及證人即共同被告甲○○、丙○○於
    偵訊及本院審理時之證述情節相符，此外並有通聯調閱查詢
    單、使用人資料、泛亞、臺灣大哥大、中華電信臺灣固網資
    料查詢、遠傳、和信雙向資料查詢、臺灣固網股份有限公司
    97年7 月2 日函暨附件、中華電信通聯磁片、遠傳電信通聯
    磁片、財團法人金融聯合徵信中心、扣押物品目錄表、搜索
    扣押筆錄、法務部調查局航業海員調查促查獲涉嫌毒品危害
    防制條例毒品初步鑑驗報告單、法務部調查局鑑定書、進口
    報單、送貨資料、送貨報單、基隆關稅局扣押貨物運輸收據
    及搜索筆錄、搜索扣押筆錄、新竹貨運託運單、收執聯、丙○○提出之帳單資料、三亞有限公司送貨單、蒐證光碟、蒐
    證照片10張、高雄捷運機場站公用電話裝設明細表、監聽譯
    文、通訊監察書、法務部入出境資訊連接作業、內政部入出
    國及移民署97年10月14日函函、法務部調查局函、乙○○提
    出之收貨單、營業執照、客戶資料、上豪國際運通有限公司
    送貨資料等文件影本在卷可稽，足認被告2 人於本院98年2
    月5 日審理之自白核與事實相符。從而本件事證明確，被告
    2 人犯行洵堪認定，應予依法論科。
三、論罪科刑：
  (一)按「毒品依其成癮性、濫用性及對社會危害性分為四級，其
    品項如下：四、第四級二丙烯基巴比妥、阿普唑他及其相類
    製品（如附表四）。前項毒品之分級及品項，由法務部會同
    行政院衛生署組成審議委員會，每三個月定期檢討，報由行
    政院公告調整、增減之。」毒品危害防制條例第2 條第2 、
    3 項定有明文，而麻黃（Ephedrine）乃 經公告附表四毒品
    先驅原料1 所列項目，屬第四級毒品無訛。是核被告甲○○
    、丙○○2 人所為，均係犯毒品危害防制條例第4 條第4 項
    之運輸第四級毒品罪及懲治走私條例第2 條第1 項之私運管
    制物品進口罪。另臺灣高雄地方法院檢察署檢察官移送併辦
    部分，即被告2 人涉嫌運輸第四級毒品之犯行，與臺灣基隆
    地方法院檢察署檢察官已起訴部分之犯罪事實完全相同，是
    其本為原起訴效力之所及，為本院所應依法審理；又起訴書
    及移送併辦意旨書均僅記載被告甲○○、丙○○涉嫌違反毒
    品危害防制條例第4 條第4 項之運輸毒品罪，漏未引用懲治
    走私條例第2 條第1 項之私運管制物品進口罪，已由公訴檢
    察官於本院審理時補正，並依刑事訴訟法第95條告知上開二
    項罪名，自無再行變更起訴法條之必要，附此敘明。毒品危
    害防制條例第11條並未處罰持有第四級毒品之行為，是被告
    2 人持有第四級毒品無庸論罪，附此敘明。且被告2 人先承
    租房屋作為轉運貨物之倉庫，再由被告甲○○與報關行、貨
    運業者聯絡、次指示被告丙○○收貨、再聯絡搬家公司搬運
    貨物、末親自收受系爭編號9 至36號貨物等，均為單一運輸
    行為之接續實施，分別論以一行為。
  (二)被告2 人與共犯陳明治之間，就上開二罪有犯意聯絡及行為
    分擔，均應依刑法第28條規定論以共同正犯。且被告2 人分
    別以一行為觸犯上開保護不同法益之二罪名，為想像競合，
    應依刑法第55條規定從一重之運輸第四級毒品罪處斷。
  (三)被告丙○○係在流浪街頭生活窘困之際，受僱於人管理倉庫
    、代收貨物，以領取每月1 萬元左右薪資度日，涉案情節較
    輕，且本次運輸之毒品幸未流入市面，對社會治安尚未造成
    危害，衡其情狀，倘處以毒品危害防制條例第4 條第4 項法
    定最低本刑即3 年有期徒刑，猶嫌情輕法重，其犯罪情狀在
    客觀上足使人心生同情，顯堪憫恕，爰依刑法第59條規定，
    酌減其刑。
  (四)爰審酌被告甲○○涉案情節較重，其對外使用假名、與不同
    人聯絡分別使用不同手機門號，涉案情節較重，又其施用多
    支行動電話運輸毒品徒增犯罪偵查之困難，以及本件所輸入
    之第四級毒品麻黃鹼乃製造第二級毒品甲基安非他命之原料
    藥，其驗餘淨重合計49428.59公克（空包裝總重1095.71 公
    克），純度高達85.46 ％，純質淨重為42241.67公克，可獲
    利益相當可觀，如流入市面，亦將加速毒品氾濫，對社會治
    安及國人身心健康危害甚鉅，所幸案經查獲，及其犯後態度
    尚可等；被告丙○○則於遭警查獲之後，立即同意協助警方
    辦案，進而能查獲共同被告甲○○，犯後態度良好，及其年
    紀尚輕，僅因一時失慮犯下本件等及其他一切情狀，分別量
    處如主文所示之刑。
  (五)又被告丙○○雖前因逃亡案件，經國防部南部地方軍事法院
    於89年7 月24日以89年度和審字第253 號判決有期徒刑10月
    ，緩刑2 年確定，惟該宣告已於91年7 月23日期滿未經撤銷
    而失效，應視為未曾受該有期徒刑之宣告，其復無其他前科
    紀錄，有臺灣高等法院被告前案紀錄表附卷可憑，其係因流
    浪街頭生活窘困之際，受僱於人管理倉庫、代收貨物，因而
    誤陷法網，其遭警查獲之後，立即同意協助警方辦案，進而
    能查獲被告甲○○，其犯罪後已深知悔悟，本院認其經此教
    訓後，當知警惕，應無再犯之虞，因認其所宣告之刑，以暫
    不執行為適當，併予宣告緩刑3 年，以勵來茲而啟自新。
四、沒收部分：
  (一)按「毒品危害防制條例第2 條第2 項規定，毒品依其成癮性
    、濫用性及對社會危害性分為四級，並就製造、運輸、販賣
    、意圖販賣而持有、以非法方法使人施用、引誘他人施用及
    轉讓等不同品項毒品之行為，分別定其處罰。至施用或持有
    第三、四級毒品，因其可罰性較低，故予除罪化，僅就施用
    及持有第一、二級毒品科以刑罰。惟鑑於第三、四級毒品均
    係管制藥品，特於同條例第11條之1 明定無正當理由，不得
    擅自持有；第18條第1 項後段復規定查獲之第三、四級毒品
    ，無正當理由而擅自持有者，沒入銷燬之。從而，依同條例
    第18條第1 項後段應沒入銷燬之毒品，專指查獲之施用、持
    有第三、四級毒品而言；倘係查獲之製造、運輸、販賣、意
    圖販賣而持有、以非法方法使人施用、引誘他人施用或轉讓
    之第三、四級毒品，既屬同條例相關法條明文規定處罰之犯
    罪行為，即非該條項應沒入銷燬之範圍。又同條例第19條第
    1 項所定『供犯罪所用或因犯罪所得之物』，係指犯第4 條
    至第9 條、第12條、第13條或第14條第1 項、第2 項之罪所
    用或所得之物，不包括毒品本身在內，自不得為第三、四級
    毒品之沒收依據（以犯第4 條第3 項販賣第三級毒品罪為例
    ，其供犯罪所用之物，當指『供販賣第三級毒品所用之物』
    而言；第三級毒品本身為販賣之標的，為遂行販賣該毒品使
    用之物，始屬『供犯罪《犯第4 條第3 項之販賣第三級毒品
    罪》所用之物』，其理至明）。同條例對於查獲之製造、運
    輸、販賣、意圖販賣而持有、以非法方法使人施用、引誘他
    人施用及轉讓第三、四級毒品之沒收，並無特別規定，如其
    行為已構成犯罪，則該毒品即屬不受法律保護之違禁物，應
    回歸刑法之適用，依刑法第38條第1 項第1 款之規定沒收之
    」（最高法院95年度台上字第911 號判決意旨參照）。準此
    ，本件扣案之第四級毒品麻黃鹼25包，驗餘合計淨重49428.
    59公克（空包裝總重1095.71 公克），純度85.46 ％，純質
    淨重42241.67公克，係屬違禁物，應適用刑法第38條第1 項
    第1 款、第2 項規定，不問屬於犯人與否，宣告沒收之。又
    無論以何種方式分離包裝袋與其內裝之毒品，包裝袋內均會
    有極微量毒品殘留，故包裝袋應整體視為違禁物，參見最高
    法院95年度台上字第3739號、第7354號判決，是本件包裝毒
    品麻黃鹼之25只包裝袋，應整體視為違禁物，併予宣告沒收
    。
  (二)次按「犯第4 條至第9 條、第12條、第13條或第14條第1 項
    、第2 項之罪者，其供犯罪所用或因犯罪所得之財物，均沒
    收之，如全部或一部不能沒收時，追徵其價額或以其財產抵
    償之。」毒品危害防制條例第19條第1 項定有明文，乃相對
    義務宣告沒收之規定，如可確定供犯罪所用或因犯罪所得之
    財物為被告或共犯所有，即應宣告沒收，法院並無裁量權限
    。經查：
  1.本件於編號9 至36號貨物之其中25箱，每箱夾藏一包毒品麻
    黃鹼在其中一個布書包內乙節，業據證人戊○○於98年1 月
    5 日本院審理時具結證述明確（見97年度訴字第1166號卷頁
    220）， 是以本件作為掩飾、俾利運輸毒品麻黃鹼所用之貨
    物，俗稱菜底而應予沒收者，應為25箱之中、藏有毒品的25
    個布書包，始與本件夾藏毒品運輸之犯行有直接相關聯（惟
    本件警方係扣押夾藏毒品之25箱貨物的其中1 箱，內含58個
    布書包及外包裝紙盒1 只，應予敘明）。
  2.扣案之NOKIA 行動電話3 支（分別搭配門號0000000000、00
    00000000、0000000000，各含SIM 卡1 張及電池1 只），為
    共犯陳明治提供予被告甲○○作為本件運輸毒品聯絡之用；
    未扣案之行動電話1 支（搭配門號0000000000，含SIM 卡1
    張及電池1 只）亦為共犯陳明治提供予被告丙○○，作為本
    件運輸毒品聯絡之用；上開物品均屬共犯陳明治所有等情，
    亦據被告甲○○、丙○○於本院98年2 月5 日審理時供述明
    確（見97年度訴字第1166號卷頁247）， 本於共同正犯應負
    之同一責任，爰依上開規定，於被告甲○○、丙○○主文項
    下均宣告沒收，如全部或一部不能沒收時，追徵其價額。
據上論斷，應依刑事訴訟法第299 條第1 項前段，毒品危害防制
條例第4 條第4 項、第19條第1 項，懲治走私條例第2 條第1 項
、第11條，刑法第11條、第28條、第55條、第59條、第38條第1
項第1 款、第74條第1 項第1 款，判決如主文。
本案經檢察官辛○○到庭執行職務。
中    華    民    國    98    年    2     月    20    日
                  刑事第三庭審判長法  官  鄭景文
                                  法  官  陳姵君
                                  法  官  黃永定
以上正本證明與原本無異。
如不服本判決，應於判決送達後10日內，向本院提出上訴書狀，
上訴於臺灣高等法院，並按他造當事人之人數附具繕本。上訴書
狀應敘述具體理由。
中    華    民    國    98    年    2     月    20    日
                                  書記官  劉珍珍
附錄本案論罪科刑法條：
毒品危害防制條例第4條第4項
Ⅳ製造、運輸、販賣第四級毒品者，處3 年以上10年以下有期徒
  刑，得併科新臺幣3 百萬元以下罰金。
懲治走私條例第2條第1項
私運管制物品進口、出口逾公告數額者，處7年以下有期徒刑，
得併科新臺幣3百萬元以下罰金。
附表：
┌───┬────────────────────┐
│ 編號 │   應  沒  收  物  品                   │
├───┼────────────────────┤
│  一  │扣案之第四級毒品麻黃鹼貳拾伍包（驗餘合計│
│      │淨重肆玖肆貳捌點伍玖公克，空包裝總重壹零│
│      │玖伍點柒壹公克，純度百分之捌伍點肆陸，純│
│      │質淨重肆貳貳肆壹點陸柒公克）併同無法析離│
│      │之包裝袋貳拾伍只。                      │
├───┼────────────────────┤
│  二  │扣案之NOKIA 行動電話參支（分別搭配門號○│
│      │000000000、0000000000│
│      │、0000000000，各含SIM 卡壹張及│
│      │電池壹只）。                            │
├───┼────────────────────┤
│  三  │行動電話壹支（搭配門號000000000│
│      │七，含SIM 卡壹張及電池壹只），如全部或一│
│      │部不能沒收時，追徵其價額。              │
├───┼────────────────────┤
│  四  │布書包貳拾伍個。                        │
└───┴────────────────────┘


司法院資訊處製作；財團法人民間司法改革基金會備份。
